臺灣臺中地方法院小額民事判決
110年度中小字第2367號
原      告  中天資產管理顧問有限公司

法定代理人  宋尚賢  
被      告  陳淑芳  

上列當事人間給付租金事件，本院於民國110年9月9日言詞辯論
終結，判決如下：
    主      文
被告應給付原告新台幣4,563元，及自民國110年4月22日起至清
償日止，按年息百分之5計算之利息。
訴訟費用新臺幣1,000元由被告負擔。
本判決得假執行。 
    事實及理由
壹、程序方面：
    按訴狀送達後，原告不得將原訴變更或追加他訴，但擴張或
    減縮應受判決事項之聲明者，不在此限，民事訴訟法第255
    條第1項但書第3款定有明文。原告起訴聲明第1項原請求：
    「被告應給付原告新臺幣（下同）7,146元，及自支付命令
    送達翌日起至清償日止，按年息百分之5計算之利息。」，
    嗣於民國110年6月29日以民事訴之變更狀變更聲明為：「被
    告應給付原告4,563元，及自支付命令送達翌起至清償日止
    ，按年息百分之5計算之利息。」（見本院卷第100頁），核
    屬減縮應受判決事項之聲明，依首揭法條規定，即無不合，
    應予准許。
貳、實體方面：
一、原告主張： 
    被告於109年6月22日，與原告及訴外人宜光資產有限公司、
    優渥資產管理有限公司等三人簽訂房屋租賃契約（下稱系爭
    租約，見本院110年度司促字第10615號卷第11-17頁），承
    租原告及訴外人宜光資產有限公司、訴外人優渥資產管理有
    限公司等三人共有、坐落於雲林縣○○市○○○段○○○○
    段0000000地號土地上之128 建號即門牌號碼雲林縣○○市鎮○
    路00巷0號房屋（下稱系爭房屋），其中原告持有24分之2、
    訴外人宜光資產有限公司持有24 分之1、優渥資產管理有限
    公司持有24分之1，合計6分之1，雙方約定每月租金合計為5
    ,167元，租賃期間為109年6月22日起至111年6月21日止，租
    金分配比例分別為：原告4分之2即每月2,583元、
    訴外人宜光資產有限公司4分之1即每月1,291元、訴外人優
    渥資產管理有限公司4分之1即每月1,291元。被告僅給付至1
    09年11月21日，之後即不再履行，尚餘自109年11月22日起
    至110年1月13日止即原告喪失系爭房屋持分為止，共1個月
    又23 天之租金即((2,583*1)+(2,583/30天*23 天))=2,583+
    1,980=4,563 元)尚未清償，爰依法提起本訴訟等語。並聲
    明：㈠被告應給付原告4,563元，及自支付命令送達翌日起
    至清償日止，按年息百分之5計算之利息。㈡訴訟費用由被
    告負擔。
二、被告則以：　　
　　系爭房屋被告之持分是9分之2，原告是24分之2，被告之持
    分明顯大於原告之持分，故無給付租金予原告之道理。而被
    告於109年6月22日與原告及訴外人宜光資產有限公司、優渥
    資產管理有限公司等三人所簽訂之系爭租約，均為受到原告
    及訴外人宜光資產有限公司、優渥資產管理有限公司等三人
    脅迫下所為之行為，被告是因為被告姪子已遭原告法定代理
    人逼死了，且被告為了要讓被告父親即訴外人陳慶連安心住
    在房子裡面，所以才簽立系爭租約，於109年6月22日兩造簽
    立系爭租約後，原告又對被告大量跟車，且用大燈照被告的
    父親，在系爭房屋及所在土地拍賣前原告還去被告家按門鈴
    ，要被告不可以拍定，讓被告心生畏懼，被告並以答辯狀撤
    銷當初系爭租約之意思表示等語，資為抗辯，並聲明：原告
    之訴駁回。
三、得心證之理由：
  ㈠原告主張被告於109年6月22日，與原告及訴外人宜光資產有
    限公司、優渥資產管理有限公司等三人簽訂系爭租約，向原
    告、訴外人宜光資產有限公司、優渥資產管理有限公司依其
    等持分比例，承租四人共有土地上之系爭房屋，其中原告持
    有24分之2、訴外人宜光資產有限公司持有24 分之1、優渥
    資產管理有限公司持有24分之1，合計6分之1，雙方約定每
    月租金合計為5,167元，租賃期間為109年6月22日起至111年
     6月21日止，租金分配比例分別為：原告4分之2即每月2,58
     3元、訴外人宜光資產有限公司4分之1即每月1,291元、訴
    外人優渥資產管理有限公司4分之1即每月1,291元，詎被告
    僅給付至109年11月21日，之後即未再履行，依約尚餘自109
    年11月22日起至110年1月13日止即原告喪失系爭房屋及其上
    土地持分為止，共1個月又23 天之租金即((2,583*1)+(2,58
    3/30天*23 天))=2,583+1,980=4,563 元)未付等情，有系爭
    租約、臺灣雲林地方法院民事執行處通知、系爭房屋現場照
    片、統一發票等件在卷可考（見本院110年度司促字第10615
    號卷第11-19頁，本院卷第71、75、81-85、101-103頁），
    且被告不爭執曾簽立系爭租約，其後僅付租金至109年11月2
    1日之事實（見本院卷第15頁），自堪信為真實。然原告主
    張被告應給付4,563元及相關利息，則經被告否認在卷，並
    以前揭情詞置辯。是本件所應審究者，為兩造所簽訂之系爭
    租約，是否係被告基於原告之脅迫下所為之行為，被告依民
    法第93條之規定撤銷該被脅迫之意思表示，有無理由？
  ㈡按民法第92條第1 項前段規定，因被詐欺或被脅迫而為意思
    表示者，表意人得撤銷其意思表示。所謂因被脅迫而為意思
    表示，係指因相對人或第三人以不法危害之言語或舉動加諸
    表意人，使其心生恐怖，致為意思表示而言。而當事人主張
    其意思表示係因被詐欺或脅迫而為之者，應就其被詐欺或被
    脅迫之事實，負舉證之責任（最高法院21年上字第20 12號
    判例要旨、95年度台上字第2948號、97年度台上字第2242號
    裁判要旨參照）。查被告辯稱其係遭脅迫而同意與原告等簽
    立系爭租約，既經原告否認在卷，揆諸上開說明，被告自應
    對此有利於己之事實，負舉證之責。惟依被告於本院審理時
    陳稱：伊想到其姪子陳良和遭原告法定代理人逼死，而且要
    讓父親可以安心住在房子裡，故與原告等簽立系爭租約，於
    簽立系爭租約後，原告對被告大量跟車，用大燈照被告父親
    ，用車緊逼，招標前還去被告家中按門鈴，要被告不可以標
    案等語（見本院卷第217、219頁）可知，被告於簽立系爭租
    約時，所想到其姪子遭原告法定代理人逼死，及要讓父親可
    以安心住在系爭房屋裡等節，充其量不過為其簽立系爭租約
    時內心之動機，是否足以影響被告之自由意志，實難證明，
    非無疑義；況原告法定代理人將系爭租約透過Line、電子郵
    件傳予被告後，被告已讀取、並回稱謝謝，當天且和原告法
    定代理人相約在星巴克咖啡店簽約，有兩造Line對話紀錄翻
    拍照片、電子郵件翻拍照片在卷可據（見本院卷第231-237
    頁），被告亦不爭執（見本院卷第217頁），酌以星巴克咖
    啡店為一公眾得出入之公共場所，倘原告法定代理人確有脅
    迫被告簽約之情事，應非難以察覺，是被告所指遭脅迫簽約
    一情，欠缺依憑，實難採認；再者，被告所稱原告派員對被
    告大量跟車，用大燈照被告父親，用車緊逼，招標前又去被
    告家中按門鈴，要被告不可以標案等情況，既均係簽立系爭
    租約後所發生，經被告陳明在卷（見本院卷第219頁），衡
    情應與被告簽立系爭租約時之心理狀態無涉，尚不足認定原
    告於被告簽立系爭租約時有何脅迫之情事甚明。此外，被告
    復未提出其他事證證明其所為意思表示係遭原告脅迫，是自
    無從為其有利之認定，被告該部分所辯，即無理由，其仍應
    依照系爭租約履行當初之約定。
  ㈢次按分別共有之各共有人，按其應有部分對於共有物之全部
    有使用收益之權，所謂應有部分，係指分別共有人得行使權
    利之比例，而非指共有物之特定部分，因此分別共有之各共
    有人，得按其應有部分之比例，對於共有物之全部行使權利
    。（最高法院57年台上字第2387號民事判例要旨參照）。共
    有人之持分於共有物分割前，均平均分配在共有物之每一質
    點上，不因何人擁有較多之持分，即得占有使用共有物之全
    部或特定部分甚顯。是被告就系爭房屋及其坐落土地，雖較
    原告、訴外人宜光資產有限公司、優渥資產管理有限公司擁
    有較多之持分，然不因此即得就系爭房屋或其坐落土地之全
    部或特定部分擁有使用占有之權限，倘欲就系爭房屋及其坐
    落土地之全部或特定部分使用及占有，則必須與其他共有人
    達成分管約定，或是透過依持分比例繳納租金之方式，取得
    其他共有人之同意。是今被告就系爭房屋及坐落之土地雖擁
    有較多之持分，然於110年1月14日正式取得系爭房屋及其坐
    落土地之全部權利前，既為交付系爭房屋及其坐落土地予第
    三人即被告父親占有使用，而與當時之其他共有人即原告、
    訴外人宜光資產有限公司、優渥資產管理有限公司共同簽立
    系爭房屋之系爭租約，以便取得原告、訴外人宜光資產有限
    公司、優渥資產管理有限公司之同意，而完整使用占有系爭
    房屋，於法並無不合。
  ㈣再按稱租賃者，謂當事人約定，一方以物租與他方使用收益
    ，他方支付租金之契約；前項租金，得以金錢或租賃物之孳
    息充之。承租人應依約定日期，支付租金；無約定者，依習
    慣；無約定亦無習慣者，應於租賃期滿時支付之，民法第42
    1條、第439條前段分別定有明文。本件被告向原告及訴外人
    宜光資產有限公司、優渥資產管理有限公司等三人，依其等
    持分比例、承租系爭房屋供第三人即被告父親使用，雙方約
    定每月租金合計為5,167元，其中依租金比例分配約定，原
    告每個月得以分配取得2分之1即2,583元，有系爭租約可佐
    （見本院110年度司促字第10615號卷第11頁），而被告僅繳
    納至109年11月21日，業如前述，是自109年11月22日起至原
    告喪失系爭房屋共有權之前一日110年1月13日止，尚有4,56
    3元未清償（即1個月又23 天之租金2,583元*1+2,583元/30
    天*23 天=2,583元+1,980元=4,563 元)，從而，原告依系爭
    租約之法律關係，請求被告給付租金4,563元，為有理由，
    應予准許。雖系爭租約中有約定給付之期限為每月22日，然
    今原告僅請求自支付命令送達翌日起至清償日止，按年息百
    分之5計算之利息，並未逾越得請求之範圍，是亦應一併准
    許。
四、綜上所述，原告依系爭租約之法律關係，訴請被告給付4,56
    3元，及自起訴狀繕本送達之翌日即110年4月22日起（見本
    院110年度司促字第10615號卷第35頁）至清償日止，按年息
    百分之5計算之利息，為有理由，應予准許。
五、本件事證已臻明確，兩造其餘攻擊防禦方法及證據，核與判
    決之結果不生影響，爰不一一論列，併此敘明。
六、本件係適用小額訴訟程序而為被告敗訴之判決，依民事訴訟
    法第436 條之20規定，應依職權宣告假執行行。
七、依民事訴訟法第436 條之19第1項、第78條規定，本件訴訟
    費用額確定為1,000 元，由被告負擔。
中　　華　　民　　國　　110 　年　　10　　月　　7 　　日
                   臺灣臺中地方法院臺中簡易庭
                                  法  官  林秉暉
以上為正本，係照原本作成。
如不服本判決，應於送達後20日內，以判決違背法令為理由，向
本院提出上訴狀並表明上訴理由（上訴理由應表明一、原判決所
違背之法令及其具體內容；二、依訴訟資料可認為原判決有違背
法令之具體事實），如於本判決宣示後送達前提起上訴者，應於
判決送達後20日內補提上訴理由書（須附繕本）。
中　　華　　民　　國　　110 　年　　10　　月　　7 　　日
                                  書記官   王志伃